臺灣彰化地方法院民事判決
                                  109年度訴字第1090號
原      告  蔡秋雪  
訴訟代理人  許盟志律師
訴訟代理人  陳嘉文律師
被      告  王麗娜  
被      告  王鑫河  

上列當事人間請求請求塗銷抵押權登記事件，本院於民國110年3
月11日言詞辯論終結，判決如下：
    主  文
被告王麗娜應將坐落彰化縣○○鄉○○段000地號、面積187.30
平方公尺土地，如附表所示編號1之抵押權登記予以塗銷。
被告王鑫河應將前項土地如附表所示編號2之抵押權登記予以塗
銷。
訴訟費用新臺幣參萬柒佰元，由被告王麗娜負擔新臺幣壹萬捌仟
肆佰貳拾元、被告王鑫河負擔新臺幣壹萬貳仟貳佰捌拾元。
    事實及理由
一、本件被告王麗娜、王鑫河均經合法通知，未於言詞辯論期日
    到場，核無民事訴訟法第386條各款所列情形，依原告之聲
    請，由其一造辯論而為判決。
二、本件原告起訴主張：
  ㈠坐落彰化縣○○鄉○○段000地號土地（下稱系爭土地），於民國
    97年間重測前為梧鳳段二重湳小段198-7地號土地，而198-7
    地號土地則分割自梧鳳段二重湳小段198、199、200地號三
    筆土地，經當時共有人即抵押債務人即原告小叔黃桂林於87
    年間訴請本院合併分割上開三筆土地，本院以87年度訴字第
    1023號判決分割共有物，由原告配偶黃水仙取得198-7地號
    土地，訴外人即抵押債務人黃桂林（誤載為黃桂森，下稱黃
    桂林）取得梧鳳段二重湳小段198-9地號土地（下稱198-9地
    號土地），因黃桂林分別於87年1月16日、88年12月15日就
    上開三筆土地之應有部分14分之1，設定如附表所示編號1之
    最高限額抵押權與被告王麗娜、設定如附表所示編號2之最
    高限額抵押權與被告王鑫河等二人，依土地登記規則第107
    條規定，分割登記時抵押權轉載於原告配偶黃水仙取得之系
    爭土地，嗣原告配偶黃水仙於109年1月間往生，系爭土地於
    109年6月1日以分割繼承為原因，移轉登記予原告。查原告
    與被告等間並無任何債權債務關係，而附表所示之最高限額
    抵押權係訴外人黃桂林與被告間之消費借貸關係，且渠等間
    有無交付金錢？交付若干？是否清償？原告均不得而知，僅
    因土地登記規則第107條規定，於分割後轉載登記於系爭土
    地上；再者，本件債權分別成立於87年1月16日、88年12月1
    5日，請求權應自上開時間起算15年，分別至102年1月15日
    、103年12月15日，再分別依民法880條規定，加計5年除斥
    期間分別為107年1月15日、108年12月15日，附表所示之最
    高限額抵押權均已逾除斥期間，抵押權自已消滅。爰依民法
    第767條第1項規定，訴請被告王麗娜塗銷如附表所示編號1
    之最高限額抵押權、被告王鑫河塗銷如附表所示編號2之最
    高限額抵押權。
  ㈡訴外人黃桂林分割取得198-9地號土地，重測後變更為彰化縣
    ○○鄉○○段000地號土地，經原告申請該同地段899地號土地之
    土地登記第二類謄本，發現同地段899地號土地上之最高限
    額抵押權設定已不復存在，塗銷原因為該筆土地經法院強制
    執行拍賣後囑託塗銷抵押權登記，原告自得主張該債權業經
    執行程序清償完畢，故原告自得依民法第767條第1項規定，
    訴請塗銷因土地登記規則第107條規定轉載於系爭土地上如
    附表所示之最高限額抵押權等語。並聲明：如主文所示。
三、被告王麗娜、王鑫河均未於言詞辯論期日到庭陳述，亦未提
    出書狀表示意見。
四、本院得心證之理由：
  ㈠原告主張上揭事實，已據其提出土地登記謄本、異動索引、
    本院87年度訴字第1023號民事判決、彰化縣溪湖地政事務所
    登記通知書、手抄謄本等影本為證，被告王麗娜、王鑫河均
    經合法送達，均未於言詞辯論期日到庭，亦未提出答辯書狀
    予以爭執，依民事訴訟法第280條第3項準用同條第1項規定
    ，視同自認，是原告之主張勘信為真實。
  ㈡按稱最高限額抵押權者，謂債務人或第三人提供其不動產為
    擔保，就債權人對債務人一定範圍內之不特定債權，在最高
    限額內設定之抵押權。最高限額抵押權因擔保債權所由發生
    之法律關係經終止或因其他事由而消滅時，其所擔保之原債
    權即因而確定，民法，民法第881條之1第1項、第881條之12
    第1項第3款，分別定有明文。而上開規定，依民法物權編施
    行法第17條規定，於民法物權編修正施行前設定之最高限額
    抵押權亦適用之。查附表所示編號1、2之最高限額抵押權，
    分別於87年1月16日、89年1月10日完成設定登記，乃民法物
    權編96年9月26日修正施行前設定之最高限額抵押權，依上
    開規定，附表所示編號1、2之最高限額抵押權亦適用之。而
    附表所示編號1之最高限額抵押權係為擔保訴外人黃桂林與
    被告王麗娜之債權債務、附表所示編號2之最高限額抵押權
    則擔保訴外人黃桂林與被告王鑫河之債權債務，訴外人黃桂
    林分割取得之同地段899地號土地上之最高限額抵押權，已
    於92年7月21日塗銷登記，理由為法院囑託塗銷（92年溪資
    字第47931號）等情，此有彰化縣溪湖地政事務所110年1月2
    2日溪地一字第1100000407號函附卷可稽，原告主張被告王
    麗娜、王鑫河與訴外人黃桂林間之債權債務業經法院強制執
    行清償完畢，附表所示編號1、2之最高限額抵押權所擔保之
    債權，即可確定自斯時起不再發生新債權，被告王麗娜、王
    鑫河經合法通知，均未於言詞辯論期日到庭，亦未提出書狀
    爭執，視同自認，故原告之主張尚足可採。
  ㈢次按所有人對於無權占有或侵奪其所有物者，得請求返還之
    。對於妨害其所有權者，得請求除去之。有妨害其所有權之
    虞者，得請求防止之，民法第767條第1項亦有明文。又最高
    限額抵押契約定有存續期間者，其期間雖未屆滿，然若其擔
    保之債權所由生之契約已合法終止或因其他事由而消滅，且
    無既存之債權，而將來亦確定不再發生債權，其原擔保之存
    續期間內所可發生之債權，已確定不存在，依抵押權之從屬
    性，應許抵押人請求抵押權人塗銷抵押權設定登記，最高法
    院83年台上字第1055號民事判例要旨參照。查附表所示編號
    1、2之最高限額抵押權，分別擔保之新臺幣（下同）1,800,
    000元、1,200,000元債權確定不存在，且日後亦不再發生債
    權，依抵押權之從屬性，附表所示編號1、2之最高限額抵押
    權亦不能單獨存在。又附表所示編號1、2之最高限額抵押權
    設定登記之存在狀態，對原告而言，自會造成系爭土地所有
    權能之妨害（如會減損市場交換價值或減低擔保債權功能等
    ），故原告主張依民法第767條第1項中段，分別請求被告王
    麗娜將附表所示編號1、被告王鑫河將附表所示編號2之最高
    限額抵押權之設定登記予以塗銷，即屬有據。
五、從而，原告請求被告王麗娜將附表所示編號1、被告王鑫河
    將附表所示編號2之最高限額抵押權之設定登記予以塗銷，
    於法有據，為有理由，應予准許。
六、本件訴訟費用即裁判費30,700元，本院爰依職權確定上開訴
    訟費用由敗訴之被告負擔。
七、據上論結，本件原告之訴為有理由，依民事訴訟法第85條第
    1項但書，判決如主文。
中　　華　　民　　國　 110　　年　　3　　 月　　26　　日
                  民事第三庭    法　官　黃倩玲
以上正本係照原本作成。
如對判決上訴，應於判決送達後20日內向本院提出上訴狀。如委
任律師提起上訴者，應一併繳納上訴審裁判費。
中　　華　　民　　國　 110　　年　　3　　 月　　26　　日
                                書記官　蔡政軒
附表
編號  不動產地號     面積（平方公尺）  權利範圍 登記次序、抵押權種類及擔保金額   登記日期     存續期間 權利人 設定義務人即債務人  １ 彰化縣○○鄉○○段000地號土地    187.30   14分之1 登記次序：3、最高限額1,800,000元抵押權 87年1月16日 自87年1月15日至107年1月14日 王麗娜   黃桂林  ２ 彰化縣○○鄉○○段000地號土地    187.30   14分之1 登記次序：4、最高限額1,200,000元抵押權 89年1月10日 自88年12月15日至118年12月14日 王鑫河   黃桂林